【裁判字號】    99,上訴,2027
【裁判日期】    991217
【裁判案由】    毒品危害防制條例
【裁判全文】
臺灣高等法院高雄分院刑事判決        99年度上訴字第2027號
上  訴  人  臺灣高雄地方法院檢察署檢察官
被      告  汪玉琳
上列上訴人因被告毒品危害防制條例案件，不服臺灣高雄地方法
院99年度審訴字第3423號中華民國99年11月15日第一審判決（起
訴案號：臺灣高雄地方法院檢察署99年度毒偵字第4209號），提
起上訴，本院判決如下：
     主  文
上訴駁回。
     理  由
一、按上訴書狀應敘述具體理由，所謂具體理由，必係依據卷內
    既有訴訟資料或提出新事證，指摘或表明第一審判決有何採
    證認事、用法或量刑等足以影響判決本旨之不當或違法，而
    構成應予撤銷之具體事由，始克當之。若僅泛言原判決認定
    事實錯誤、違背法令、量刑失之過重或輕縱，而未依上開意
    旨指出具體事由；或形式上雖已指出具體事由，然該事由縱
    使屬實，亦不足以認為原判決有何不當或違法者，皆難謂係
    具體理由。又第二審法院認為上訴書狀未敘述理由或上訴有
    刑事訴訟法第362 條前段之情形者，應以判決駁回之，同法
    第361 條第2 項、第367 條前段定有明文。是上訴書狀全未
    敘述理由者，應先命補正；已敘述理由但不具體者，毋庸命
    補正，應由第二審法院以判決逕予駁回上訴，未依法駁回者
    ，有受理訴訟不當之違法。最高法院24年度總會決議第93號
    提案（四）、97年台上字第892 號、97年台上字第3889號判
    決參照。
二、本件上訴人即檢察官於民國99年11月24日收受原審判決後，
    在上訴期間內提起上訴，上訴理由書意旨略以：本件被告汪
    玉琳被訴施用第一級毒品罪之法定刑為6 月以上5 年以下有
    期徒刑，原判決理由內僅提及被告行為尚未害及他人及被告
    坦承施用，持有第一級毒品數量不多等情，並未具體敘明被
    告有何刑法第57條所列科刑時應予審酌量處最低度刑之犯罪
    情狀。另施用毒品具有自傷性，本屬施用毒品罪之本質，而
    本罪之立法處罰及刑度規定，早經立法政策時予以考量，實
    不足再以自傷性之本質為酌量減輕之依據。原審不查，逕以
    此作為酌量減輕之理由，顯有未洽。況判決理由既已敘明被
    告前次施用毒品經觀察勒戒後，另再次施用毒品，顯見其自
    制力不足，無法擺脫毒品，且未經許可無故持有第一級毒品
    ，遭查獲持有尚未施用之海洛因2 包，足見被告未能斷絕施
    用毒品之惡習，且尚有繼續施用之意思，此部分亦為原審判
    決所肯認，則既認被告自制力不足，實不宜量處最低且得易
    科罰金之刑度，使刑罰失其教化之效果；故應藉刑罰之執行
    ，以收教化之功能。觀之目前施用毒品一犯後之觀察勒戒及
    戒治程序，法定期間總和最長為1 年2 月，被告歷經觀察勒
    戒期間尚無法戒絕施用毒品，再於99年間因施用毒品案件，
    經判處有期徒刑7 月、4 月，合併定應執行刑為有期徒刑10
    月確定，復於99年5 月間再犯本罪，原審又僅處以法定刑度
    內之最低刑度且得易科罰金之有期徒刑6 月，又何能收教化
    之效。綜上所述，原判決未詳為審酌刑法第57條所列各款情
    狀，並忽視毒品矯治所需之合理期間，率予量處法定刑度內
    之最低度刑，顯然有判決違背法律正義且量刑過輕。請撤銷
    原判決，另為適法之判決等語。
三、本院查，按量刑輕重，係屬事實審法院得依職權自由裁量之
    事項，苟已斟酌刑法第57條各款所列情狀，而未逾越法律所
    規定之法定刑度範圍，或濫用其權限，即不得任意指摘為違
    法，業經最高法院著有72年台上字第6696號、75年台上字第
    7033號判例足資參照。經查，原審以本件罪證明確，而適用
    毒品危害防制條例第10條第1 項、第11條第1 項、第18條第
    1 項前段，刑法第11條、第51條第5 款、第41條第1項 前段
    、第8 項規定分別論以施用第一級毒品及持有第一級毒品罪
    ，所犯該2 罪，犯意各別，罪質各異，行為互殊，予以分論
    併罰。復審酌被告歷經觀察勒戒、強制戒治，然仍未戒除毒
    癮，顯見其意志不堅，惟念其施用毒品之行為，究屬戕害自
    己身心，尚未危害他人，且於原審審理中已坦承犯行，犯罪
    後態度良好，及其施用毒品之前科次數等一切情狀，分別量
    處有期徒刑6 月、3 月，併均諭知以新台幣1,000 元折算1
    日之易科罰金標準，並定其應執行之刑為有期徒刑8 月，及
    同上開之易科罰金折算標準。已詳敘所憑量刑之理由，且其
    量刑亦屬妥恰，而寓含斟酌刑法第57條各款所列情狀，並未
    逾越法律所規定之法定刑度範圍，或濫用其權限，尚不得任
    意指摘為違法。從而，檢察官提起上訴意旨，僅以原屬原審
    得依職權適法行使之量刑，指摘原判決有失輕縱之不當，其
    上訴顯未依據卷內既有訴訟資料或提出新事實、新證據指出
    原判決有何不當或違法而為足以影響判決本旨，自已難認得
    以構成撤銷原判決之具體指摘事由，則其上訴所稱原審量刑
    過輕，違背法律正義而有違誤，請求撤銷原判決等語，要屬
    未敘述具體理由。按之上開規定，檢察官之上訴即屬違背法
    律上之程式，自應由本院依同法第367 條前段、第372 條規
    定，不經言詞辯論判決如主文。
中    華    民    國    99    年    12    月    17    日
                刑事第五庭  審判長法  官  曾永宗
                                  法  官  任森銓
                                  法  官  鍾宗霖
以上正本證明與原本無異。
一、施用第一級毒品部分，如不服本判決應於收受本判決後10日
    內向本院提出上訴書狀，其未敘述上訴理由者，並得於提起
    上訴後10日內向本院補提理由書狀（均須按他造當事人之人
    數附繕本）「切勿逕送上級法院」。
二、持有第一級毒品部分，不得上訴。
中    華    民    國    99    年    12    月    17    日
                                  書記官  陳武悅

司法院資訊處製作；財團法人民間司法改革基金會備份。
